【裁判字號】    96,訴,1035
【裁判日期】    970306
【裁判案由】    侵權行為損害賠償
【裁判全文】
臺灣臺南地方法院民事判決           96年度訴字第1035號
原      告  余英美
被      告  乙○○
上列當事人間請求侵權行為損害賠償事件，經本院於民國97年2
月21日言詞辯論終結，判決如下：
    主  文
原告之訴及假執行之聲請均駁回。
訴訟費用由原告負擔。
    事實及理由
一、按「訴狀送達後，原告不得將原訴變更或追加他訴。但有下
    列各款情形之一者，不在此限：．．．三、擴張或減縮應受
    判決事項之聲明者。．．．」，民事訴訟法第255條第1項第
    3款定有明文。本件原告起訴原請求：被告應賠償原告
    279,901元，及自起訴狀繕本送達翌日起至清償日止，按年
    息百分之五計算之利息；並願供擔保請准宣告假執行，嗣經
    減縮為：被告應賠償原告1,932,376元，及自起訴狀繕本送
    達翌日起至清償日止，按年息百分之五計算之利息；並願供
    擔保請准宣告假執行，經核並無不合，合先敘明。
二、原告起訴主張：
(一)、爰被告與原告原係多年朋友，原告與前夫陳河田並曾參加被
    告乙○○之母親黃美加所發起之互助會。民國（下同）95年
    9月中旬，被告乙○○明知該如附表一所示之本票九紙，並
    非原告甲○○所簽發，此情亦經鈞院臺南簡易庭民事判決確
    定，被告乃執意以上開如附表一所示之本票，向鈞院聲請假
    扣押執行原告所有坐落臺南市○○區○○段26-18地號土地
    及其上門牌號碼臺南市○○區○○路2段556號，建號4986之
    房屋所有權全部（下稱系爭房地）。然原告因任前夫陳河田
    之借款連帶保證人，原已委託丙○○代為覓買主欲出售前開
    房地，並已覓妥買主約定價格為新臺幣（下同）1,700萬元
    ，且與債權銀行談妥清償辦法，然於買主聲請前開房地登記
    簿謄本時，卻發現前開房地又遭被告聲請假扣押執行，以致
    無法成交。
(二)、又原告因被告之假扣押執行，而無法順利出售房地，以致無
    法清償任連帶保證人之保證債務，致使原告多支出如附表二
    所示之金額。
(三)、再原告因急需出售系爭房地以清償保證債務，故於95年12月
    22日就原告所提之假扣押執行，提供反擔保18萬元，並以低
    於原有買主之價格1,550萬元（不含代處理費、仲介費等）
    出售以清償債務，另因原告急需出售，故而付出大筆之仲介
    費及代處理費金額。故原告因被告之假扣押執行而受有減損
    買賣價金150萬元之損害及如附表二所示之支出。
(四)、按「因故意或過失，不法侵害他人之權利者，負損害賠償責
    任。故意以背於善良風俗之方法，加損害於他人者亦同。違
    反保護他人之法律，致生損害於他人者，負賠償責任」、「
    假扣押裁定因自始不當而撤銷，或因第529條第4項及第530
    條第3項之規定而撤銷者，債權人應賠償債務人因假扣押或
    供擔保所受之損害」，此為民法第184條、民事訴訟法第531
    條所明定。為此依前開規定，訴請被告賠償等語。
(五)、並聲明：被告應賠償原告1,932,376元，及自起訴狀繕本送
    達翌日起至清償日止，按年息百分之五計算之利息；並願供
    擔保請准宣告假執行。
二、被告則以：
(一)、有聲請假扣押，並以95年度執全字第3813號對原告系爭房地
    為假扣押執行，併案由95年度執全字第2098號假扣押執行事
    件辦理。在被告執行前已有其他債權人聲請假扣押查封系爭
    房地。被告假扣押原因是原告積欠會款，原告所交付之支票
    均退票，96年度南簡字第156號處理中，並已確定，原告仍
    欠會款。
(二)、原告支出之利息、違約金金額，被告無意見，然與被告無關
    ，本來就是原告應給付予銀行之利息、違約金。支出之仲介
    費、代處理費及買賣價金減損金額否認，原告主張損失應由
    原告負舉證責任。被告以18萬元之本票金額聲請裁定，原告
    卻求償270萬元，明顯與常情不合，原告亦知採取提存方式
    將不動產過戶完成，被告所為亦不影響原告系爭房地過戶。
    一千多萬之房屋議價空間常有數百萬元，區區被告的18萬元
    ，如何影響原告等語，資為抗辯。
(三)、並聲明：求為判決駁回原告之訴。
三、兩造不爭執事項：
(一)、本院95年度南簡字第1911號民事判決。
(二)、本院96年度南簡字第156號民事判決。
(三)、本院95年度裁全字第7929號（含95執全3818號）假扣押卷。
    上開假扣押卷係兩造間之假扣押事件，被告於95年9月18 日
    以附表一所示之本票聲請假扣押裁定，本院執行處於95 年9
    月25日發函將系爭房地之查封，併入本院95年度執全字第20
    98號案辦理（如後述(六)），並於96年1月30日由原告提供反
    擔保（95年12月22日供擔保，本院95年度存字第5774號），
    具狀撤回執行，並由上開執行處發函撤銷併案處理。
(四)、本院95年度裁全字第4877號（含95年度執全字第2676號）假
    扣押卷。上開假扣押卷係原告之債權人台新國際商業銀行股
    份有限公司，於95年6月22日以對原告之507,752元債權聲請
    裁定假扣押，並由本院執行處95年7月21日發函將系爭房地
    之查封，併入本院95年度執全字第2098號案辦理（如後述(六)
    ），並於96年1月8日由上開執行處發函撤銷併案處理。
(五)、本院95年度裁全字第4736號（含95年度執全字第2441號）假
    扣押卷。上開假扣押卷係原告之債權人京城商業銀行股份有
    限公司，於95年6月20日以對原告之550,412元債權聲請裁定
    假扣押，並由本院執行處95年7月5日發函將系爭房地之查封
    ，併入本院95年度執全字第2098號案辦理（如後述(六)），並
    於96年1月8日由上開執行處發函撤銷併案處理。
(六)、本院95年度裁全字第4315號（含95年度執全字第2098號）假
    扣押卷。上開假扣押卷係原告之債權人萬泰商業銀行股份有
    限公司，於95年6月6日以對原告之522,496元債權聲請裁定
    假扣押，並由本院執行處95年6月12日發函將系爭房地之查
    封，並於96年1月30日由上開執行處發函辦理撤銷查封登記
    。
(七)、本院95年度執字第62370號民事執行卷。
    上開執行卷原告之債權人香港商香港上海匯豐銀行股份有限
    公司，於95年12月20日以對原告之160,800元債權聲請調系
    爭房地之假扣押卷為拍賣，並由債權銀行於96年1月16日撤
    回上開系爭房地之執行。
四、法院的判斷：
(一)、按「當事人主張有利於己之事實者，就其事實有舉證之責任
    」，民事訴訟法第277條定有明文。又按「損害賠償之債，
    以有損害之發生及有責任原因之事實，並二者之間，有相當
    因果關係為成立要件。故原告所主張損害賠償之債，如不合
    於此項成立要件者，即難謂有損害賠償請求權存在」、「本
    院58年台上字第1421號判例所謂債務人賠償請求權之成立，
    不以債權人之故意或過失為要件，乃指假扣押（假處分）裁
    定，因自始不當而撤銷，或因民事訴訟法第五百二十九條第
    二項及第五百三十條第三項之規定而撤銷者，依同法第五百
    三十一條規定，債權人應賠償債務人因假扣押（假處分）或
    供擔保所受損害之情形而言，並不包括假處分裁定依民事訴
    訟法第五百三十三條準用同法第五百三十條第一項規定，因
    假處分之原因消滅或其他因假處分之情事變更，而由債務人
    聲請撤銷之情形在內」（最高法院48年台上字第481號、75
    年台上字第2723號判例參照）。經查：
１、原告主張因被告查封系爭房地之行為，造成系爭房地之買主
    不願買，原告因而受有如附表二所示之損失：塗銷費用
    15,166元。仲介介紹其他買主費用20萬元。系爭房地買
    賣價金差價損失150萬元之事實，業為被告所否認。查：證
    人丙○○到院證述：「先前原告已經簽一期三個月讓我試賣
    房屋，但無交易成功，因過程中同事客戶對原告房屋有興趣
    並看屋，我報告店長，店長會同我一同找原告，當時認為賣
    方急需現款，買方也有意願就極力撮合，當時都由店長與原
    告談，原告有授權金額限度讓我們跟買方談，一般業務員簽
    約都是三個月，若時間縮減都由店長與業主溝通。後來同事
    客戶即買主就沒有消息，真正原因我不清楚，但後來原告自
    己就順利找到買方。（審判長提示信義房屋買賣委託書內容
    更改附表），合約期限有無延長我不清楚」、「都沒有成交
    ，亦無訂金」等語（見本院97年2月21日筆錄），證人丙○
    ○就一般委託時間及特別委託時間之證詞，與原告提出與信
    義房屋仲介股份有限公司於95年8月22日簽立之買賣委託書
    內容更改附表所示之日期原為95年8月22日至95年8月31日，
    並延至95年9月15日之記載相合，是證人證述與原告已經簽
    一期三個月試賣房屋，但無交易成功及亦無訂金之證述，應
    屬可信。亦即原告所舉上開證人丙○○之證述，並無法證實
    係因被告之查封行為，造成買主不願意購買系爭房地，而造
    成原告有塗銷費用15,166元。仲介介紹費用20萬元。
    房屋買賣價金差價損失150萬元損失之事實，自屬無據。
２、又原告亦自述「我後來的部分我都以電話與聯絡，證人後來
    都忘記了，我也沒有其他證據提出」等語（見同上筆錄），
    是原告就被告查封系爭房地之行為，造成原告受有15,166
    元。20萬元。150萬元之損失，自屬未盡舉證責任，原
    告主張之上開事實，自不足採信。
３、又由前述三、兩造不爭執事項，(三)、(四)、(五)、(六)、(七)等項所
    示，被告係於95年9月18日聲請假扣押裁定，並由本院執行
    處於95年9月25日發函併案處理，並於96年1月30日因原告提
    供反擔保（原告於95年12月22日供擔保18萬元，見本院95年
    度存字第5774號），而撤回上開系爭房地之執行，在被告聲
    請假扣押之前，系爭房地已由原告之債權銀行萬泰商業銀行
    股份有限公司、京城商業銀行股份有限公司、台新國際商業
    銀行股份有限公司查封系爭房地，並非系爭房地僅由被告一
    人查封之情，自可認定。
４、又證人蘇百民、葉翰昌分別證述「95年9月7日送公文給總行
    批示，原告也是連帶保證人，其中一筆新台幣702,792元，
    另一筆新台幣550,412元，這兩筆為本金，於95年10月26日
    收總行同意公文，當時須買方提供暫收款新台幣1,309,425
    元予本行，條件是完成過戶時才可沖賬，如果沒有移轉過戶
    這筆款項須返還第三人，且第三人須返還銀行十萬元假扣押
    的費用，當時有與第三人簽協議書，暫收款是95年12月21日
    匯入銀行，95年12月21日銀行就聲請撤銷假扣押，96年2月7
    日暫收款就沖賬，因第三人薛玉瑾已經完成過戶」、「當時
    原告是連帶保證人，借款人欠我們公司本金新台幣548,920
    元，原告已經委託仲介要賣她的房子要商談如果返還借款，
    公司願意假扣押部分要撤回，當時她去瞭解她保證部分還需
    要繳納多少錢，買主、買賣金額我不清楚，如果償還後我們
    願意撤回假扣押，該筆借款已經變成逾期放款，一定要總公
    司同意才能撤銷假扣押，另外關於信保基金部分因為被告財
    產也被假扣押，所以須經信保基金的同意才能撤銷假扣押。
    95 年9月13日跟總行申請，95年9月20日總行核准，前提是
    原告應先清償，95年9月20日原告還未清償。信保基金95年9
    月12 日申請，95年10月14日核准，核准後原告也沒有辦理
    清償手續。後來95年10月14日後原告的不動產被第三人假扣
    押，所以當時跟原告說該房子如要買賣過戶須先處理第三人
    假扣押，要原告先處理該部分，後來原告如果處理我不清楚
    ，直到95年12月20日有人將原告欠公司的款項匯入公司，所
    以我們才聲請撤銷假扣押。直到96年1月31日才把借款還清
    」等語（見本院96年9月4日筆錄），原告分別欠上開證人之
    銀行欠款金額達1,309,425元及548,920元，而原告與被告間
    之金額僅為18萬元，處理之難度比上開二位證人所屬之銀行
    ，可說更為簡單，且『95年12月21日銀行就聲請撤銷假扣押
    ，96年2月7日暫收款就沖賬』、原告『直到96年1月31日才
    把借款還清』（見上證人筆錄），而被告係於95年9月18日
    聲請假扣押裁定，95年9月25日併案處理，並於96年1月30日
    撤回對系爭房地之執行，是被告介入系爭房地之時間，顯然
    在原告與其他銀行債權人之查封行為之後，撤回執行之前，
    亦可認定。
５、因之，原告主張與銀行債權人間之如附表二所示銀行利息部
    分，（京城銀行23,743元、萬泰銀行18,194元、台新銀行
    16,175元）屬被告之查封系爭房地行為，所造成之損害，自
    屬無據。
６、另寶華銀行23,530元及陽信銀行135,568元，則未據原告舉
    證與被告介入系爭房地之查封行為，有何因果關係，原告此
    部分之主張，亦屬無據。
(二)、綜上所述，原告主張因被告之查封系爭房地，造成原告受有
    如附表二所示之損害，自屬無據，亦即二者之間，並無相當
    因果關係，是原告所主張之損害，依前說明，於法不合，應
    予駁回。原告之訴既經駁回，其假執行之聲請，失所附麗，
    應併予駁回。
五、本件事證已臻明確，兩造其餘主張及舉證，核與判決結果無
    影響，爰不逐一論述，併予敘明。
六、據上論結，本件原告之訴為無理由，依民事訴訟法第78條，
    判決如主文。
中    華    民    國    97    年     3     月    6    日
                  民事第二庭  法  官  曾鴻銘
以上正本，係照原本作成。
如對本判決上訴，須於判決送達後20日內向本院提出上訴狀（應
附繕本）。
中    華    民    國    97    年    3     月    6    日
                              書記官  陳志德


司法院資訊處製作；財團法人民間司法改革基金會備份。
